【裁判字號】    92,訴緝,122
【裁判日期】    920725
【裁判案由】    毒品危害防制條例
【裁判全文】
臺灣臺北地方法院刑事判決                        九十二年度訴緝字第一二二號
    公  訴  人  臺灣臺北地方法院檢察署檢察官
    被      告  甲○○
右列被告因違反毒品危害防制條例案件，經檢察官提起公訴（九十年度毒偵字第二八
二八號、九十年度毒偵字第三二六○號），本院判決如左：
    主  文
甲○○施用第一級毒品，處有期徒刑柒月。又連續施用第二級毒品，處有期徒刑伍月
；扣案如附表編號一所示之第二級毒品安非他命均沒收銷燬之，及如附表編號二至五
所示之物均沒收。應執行有期徒刑拾月，扣案如附表編號一所示之第二級毒品安非他
命均沒收銷燬之，及如附表編號二至五所示之物均沒收。
    事  實
一、甲○○前因施用第二級毒品安非他命案件，於民國八十八年七月九日經本院以八
    十八年毒聲字第一六三六號裁定令入勒戒處所施以觀察、勒戒後，認無繼續施用
    毒品傾向，經臺灣臺北地方法院檢察署檢察官於八十八年八月十三日以八十八年
    度偵字第一二三九八號為不起訴處分確定。復因施用第二級毒品安非他命毒品案
    件，於八十九年十一月二十四日經本院以八十九年毒聲字第二八八三號裁定令入
    勒戒處所施以觀察、勒戒後，認無繼續施用毒品傾向，經臺灣臺北地方法院檢察
    署檢察官於八十九年十二月十二日以八十九年度毒偵字第三五二五號為不起訴處
    分確定。
二、甲○○竟基於施用第二級毒品之概括犯意，先於九十年七月一日上午某時，在臺
    北市○○區○○路四段四六巷八二號二樓住處，以將安非他命置於玻璃球內燒烤
    吸其煙氣之方式，施用第二級毒品安非他命，嗣於同日中午十二時四十五分許經
    警通知到場採尿送驗，鑑驗結果呈安非他命陽性反應而查獲。其復承前概括犯意
    ，於同年十二月八日下午某時，在臺北縣新店市○○路一四七巷四十六號三樓住
    處，以同前方式施用第二級毒品安非他命，嗣於同日晚間九時許在上址經警查獲
    ，並扣得甲○○所有如附表各編號所示之第二級毒品安非他命及供施用第二級毒
    品安非他命所用之物。甲○○另基於施用第一級毒品之犯意，於九十年十二月八
    日晚間九時許經警查獲後採尿前二十六小時內某時點（不含為警查獲至採尿之期
    間），在不詳處所施用第一級毒品海洛因，嗣於九十年十二月八日晚間九時許在
    臺北縣新店市○○路一四七巷四十六號三樓為警查獲，經採其尿液送驗結果呈嗎
    啡、安非他命及甲基安非他命陽性反應，檢察官乃聲請本院於九十一年二月二十
    日以九十一年度毒聲字第三四四號裁定令入戒治處所施以強制戒治。
三、案經臺北市政府警察局文山第一分局、臺北縣政府警察局新店分局報告臺灣臺北
    地方法院檢察署檢察官偵查起訴。
    理  由
一、訊據被告甲○○於本院審理時，對其於右揭時、地施用第二級毒品安非他命之犯
    行均坦承不諱，惟矢口否認有何施用第一級毒品之犯行，辯稱：其並未施用海洛
    因云云。經查：
  (一)被告於九十年七月一日中午十二時四十五分許經警通知到場採尿送驗，鑑驗結果
    呈安非他命陽性反應，有臺灣尖端先進生技醫藥股份有限公司濫用藥物檢驗中心
    九十年七月五日濫用藥物檢驗報告一件在卷可憑（見九十年度毒偵字第二八二八
    號偵查卷宗第七頁）。又被告於同年十二月八日晚間九時許，在臺北縣新店市○
    ○路一四七巷四十六號三樓為警查獲後，採其尿液送驗結果呈安非他命及甲基安
    非他命陽性反應，亦有昭信科技顧問股份有限公司（下稱昭信公司）九十年十二
    月二十一日濫用藥物陽性檢體檢驗報告一件存卷足佐（見九十年度毒偵字第三二
    六○號偵查卷第三十九頁）。再者，扣案如附表編號一所示之結晶三包（驗餘淨
    重分別為二點二三公克、零點三九公克、零點六六公克）及塑膠剷管二支，經送
    內政部警政署刑事警察局鑑驗結果，均檢出第二級毒品甲基安非他命成分，此有
    內政部警政署刑事警察局九十一年五月二十一日刑鑑字第○九一○○八九八○三
    號鑑驗通知書一件在卷可佐（見本院九十一年訴字第一八○號刑事卷宗第三十三
    頁）。此外，復有被告所有如附表各編號所示之第二級毒品安非他命及供施用第
    二級毒品安非他命所用之物扣案可資佐證。被告關於施用第二級毒品安非他命部
    分之任意性自白與事實相符，堪以信實。
  (二)次查，被告於九十年十二月八日晚間九時許，在臺北縣新店市○○路一四七巷四
    十六號三樓住處為警查獲後，旋於臺北縣政府警察局新店分局採尿，此為被告所
    不否認，並有警詢筆錄之記載（見九十年度毒偵字第三二六○號偵查第六頁）及
    臺北縣政府警察局新店分局偵辦毒品危害防制條例案被移送者姓名及代碼對照表
    各一件在卷可憑（見九十年度毒偵字第三二六○號偵查第二十五頁）。而被告之
    尿液經送昭信科技顧問股份有限公司（下稱昭信公司）以酵素免疫分析法初步篩
    選，並以氣相層析質譜分析法確認，鑑驗結果均呈嗎啡陽性反應及安非他命、甲
    基安非他命陽性反應，此有昭信公司九十年十二月二十一日濫用藥物陽性檢體檢
    驗報告一件存卷可稽（見右揭偵查卷第三十九頁）。按關於服用安非他命或海洛
    因（嗎啡）以外之藥物或飲料者，其尿液檢驗結果是否有安非他命或海洛因（嗎
    啡）反應，目前常用的尿液嗎啡篩檢方式包括酵素免疫方析法（ＥＩＡ，ＥＮＺ
    ＹＭＥＥＭＭＵＮＯＡＳＳＡＹ）、色層分析法（ＴＬＣ，ＴＨＩＮＬＡＹＥＲ
    ＣＨＲＯＭＡＴＯＧＲＡＰＨＹ）和放射免疫分析法（ＲＩＡ，ＲＡＤＩＯＩＭ
    ＭＵＮＯＡＳＳＡＹ），在文獻報告中，確實有藥品或食物因交叉反應（ＣＲＯ
    ＳＳＲＥＡＣＴＩＯＮ），可在尿液中測試中產生偽陽性（ＦＡＬＳＥＰＯＳＩ
    ＴＩＶＥ）之安非他命反應，例如某些成藥，如減肥藥中之成份因與安非他命有
    類似作用，而可產生與安非他命之交叉反應，使尿液測試呈現偽陽性。至於作尿
    液嗎啡篩檢時，也同樣可能會有偽陽性產生。但利用精密之儀器分析，將可排除
    偽陽性之可能，而得到正確的答案，因此篩檢結果必須進一步確認，在目前最常
    採用之確認方法為氣相層析質譜儀（ＧＣ／ＭＳ，ＧＡＳＣＨＲＯＭＡＴＯＧＲ
    ＡＰＨＹ／ＭＡＳＳＳＰＥＣＴＲＯＭＥＴＲＹ），此乃因在良好的操作條件下
    ，以氣相層析質譜儀作藥物及其代謝產物之定性及定量分析，幾乎不會有偽陽性
    反應，此有行政院國軍退除役官兵輔導委員會臺北榮民總醫院（八三）北總內字
    第三０五九號函影本一件在卷可考（見本案卷）。經查，本件被告尿液之檢驗，
    依卷附昭信公司濫用藥物陽性檢體檢驗報告係採氣相層析質譜儀法加以確認，則
    其檢驗結果應無偽陽性發生之可能。
  (三)第查，海洛因經注射入人體後，約百分之八十於二十四小時內自尿中排出，一般
    而言，尿液中能否驗出嗎啡陽性反應與其投與量、投與途徑、採尿時間、個人體
    質及檢驗方法之靈敏度有關，因此僅憑尿液中呈煙毒反應，並無法確實推定吸食
    時間距採集時間之長短，惟依上述資料推斷，注射六毫克之海洛因鹽酸鹽，其代
    謝物嗎啡之平均可檢出時限約為二十六小時，此有行政院衛生署藥物食品檢驗局
    八十一年九月八日（八一）藥檢壹字第八一一四八八五號函影本一件在卷可按（
    見本案卷）。揆諸上開說明，足見被告於九十年十二月八日晚間九時許經警查獲
    後採尿前（不含其為警查獲至採尿時之期間）回溯二十六小時內某時點，在不詳
    處所，確實有施用海洛因之犯行。
  (四)再查，被告前因施用第二級毒品安非他命案件，於八十八年七月九日經本院以八
    十八年毒聲字第一六三六號裁定令入勒戒處所施以觀察、勒戒後，認無繼續施用
    毒品傾向，經臺灣臺北地方法院檢察署檢察官於八十八年八月十三日以八十八年
    度偵字第一二三九八號為不起訴處分確定。復因施用第二級毒品安非他命毒品案
    件，於八十九年十一月二十四日經本院以八十九年毒聲字第二八八三號裁定令入
    勒戒處所施以觀察、勒戒後，認無繼續施用毒品傾向，經臺灣臺北地方法院檢察
    署檢察官於八十九年十二月十二日以八十九年度毒偵字第三五二五號為不起訴處
    分確定。被告於九十年十二月八日晚間九時許在臺北縣新店市○○路一四七巷四
    十六號三樓為警查獲，經採其尿液送驗結果呈嗎啡、安非他命及甲基安非他命陽
    性反應，檢察官乃聲請本院於九十一年二月二十日以九十一年度毒聲字第三四四
    號裁定令入戒治處所施以強制戒治等情，有臺灣高等法院被告全國前案紀錄表一
    件在卷可佐。是被告三犯施用毒品之罪，合於毒品危害防制條例第二十條第三項
    前段規定，卓然甚明。
  (五)綜上所述，被告以上開情詞置辯，無非圖卸刑責之詞，不足採信。被告右揭犯行
    堪以認定，應依法論科。
二、按海洛因係毒品危害防制條例第二條第二項第一款所列之第一級毒品，而安非他
    命係同條例第二條第二項第二款所列之第二級毒品。核被告甲○○所為，分別係
    犯毒品危害防制條例第十條第一項之施用第一級毒品罪及同條第二項之施用第二
    級毒品罪。其非法施用第一級毒品海洛因及第二級毒品安非他命前後非法持有海
    洛因及安非他命之低度行為，為其非法施用之高度行為所吸收，均不另論罪。被
    告前後二次施用第二級毒品安非他命之犯行，時間緊接，手法相同，觸犯構成要
    件相同之罪名，顯係基於概括犯意而為之，為連續犯，應依刑法第五十六條規定
    以一罪論，並加重其刑。被告所犯上開施用第一級毒品罪、施用第二級毒品罪二
    罪間，犯意各別，罪名互殊，應予分論併罰，並定其應執行刑。爰審酌被告非法
    施用第一級毒品海洛因及第二級毒品安非他命，對個人身心戕害甚鉅，且前已因
    施用毒品，二度觀察、勒戒後經檢察官為不起訴處分，又三犯施用第一級毒品及
    第二級毒品之罪，顯未因前所受之觀察勒戒處分而決心改過，矯正其行，及其犯
    罪之動機、目的、手段、智識程度及犯罪後之態度等一切情狀，量處如主文所示
    之刑，並定其應執行刑。扣案如附表編號一所示之安非他命及編號二至五所示之
    物，分別係查獲之毒品及被告所共有供施用毒品犯罪所用之物，此據被告供明在
    卷，且有上開毒品鑑驗通知書在卷可參，爰分別依毒品危害防制條例第十八條第
    一項前段、刑法第三十八條第一項第二款規定，宣告沒收銷燬及沒收。
據上論斷，應依刑事訴訟法第二百九十九條第一項前段，毒品危害防制條例第十條第
一項、第二項、第十八條第一項前段，刑法第十一條、第五十六條、第五十一條第五
款、第三十八條第一項第二款，判決如主文。
本案經檢察官葛光輝到庭執行職務
中      華      民      國      九十二      年    七    月    二十五    日
                                      臺灣臺北地方法院刑事第七庭
                                          法  官  張 筱 琪
右正本證明與原本無異。
如不服本判決，應於判決送達後十日內，向本院提出上訴狀。
                                          書記官  潘 文 賢
中      華      民      國      九十二      年      七    月  二十五  日
毒品危害防制條例第十條
施用第一級毒品者，處六月以上五年以下有期徒刑。
施用第二級毒品者，處三年以下有期徒刑。
附表：
一、第二級毒品安非他命三包（驗餘淨重分別為二點二三公克、零點三九公克、零點
    六六公克）及塑膠剷管二支內含之安非他命殘渣（量微無法秤重）。
二、吸食器二組。
三、分裝塑膠袋大、中、小型共五八六個。
四、電子磅秤二個。
五、塑膠剷管二支。


司法院資訊處製作；財團法人民間司法改革基金會備份。
